【裁判字號】    95,台上,3232
【裁判日期】    950609
【裁判案由】    誣告
【裁判全文】
最高法院刑事判決            九十五年度台上字第三二三二號
    上  訴  人  甲○○
    選任辯護人  吳武川律師
上列上訴人因乙○○自訴誣告案件，不服台灣高等法院中華民國
九十二年十月九日第二審判決（九十二年度上訴字第六六○號，
自訴案號：台灣板橋地方法院九十一年度自字第三三三號），提
起上訴，本院判決如下：
    主  文
原判決撤銷，發回台灣高等法院。
    理  由
本件原判決認定：上訴人甲○○與自訴人乙○○係台北縣三重市
○○街「三重傳奇大廈」之住戶，亦為同一棟大樓二八三之七號
四樓及二八三之六號三樓之鄰居。上訴人於民國八十八年、八十
九年間擔任該大廈管理委員會主任委員，利用委託台灣省結構工
程技師公會辦理「九二一地震結構安全鑑定」之機會，偽造支出
收據詐取大廈管理基金，為時任管理委員會監察委員之自訴人予
以舉發，經台灣板橋地方法院檢察署檢察官提起公訴，嗣由台灣
板橋地方法院判處有期徒刑五月，於九十年八月十五日易科罰金
執行完畢，乃懷恨在心。九十年九月二十六日下午一時許，上訴
人駕車偕其三名子女自外返回上址，在地下室停車場電梯口外，
適遇自訴人之子劉永鴻正攜帶錄影帶外出，上訴人即以台語對劉
永鴻說：「你母給我幹二次」等穢語，劉永鴻聞之心生憤怒，即
要求上訴人共至三樓找其母將話說清楚，旋與上訴人及其三名子
女同乘電梯至三樓，俟電梯抵達三樓後，劉永鴻即以一手按住電
梯門，另一手拍打其三樓住處鐵門，叫喚自訴人攜帶錄音機欲錄
下上訴人侮辱之言語，劉永鴻與上訴人即因之發生激烈爭吵。嗣
於爭執中，劉永鴻見上訴人往自訴人方向走去，認其將不利於自
訴人，乃毆打上訴人頭部及臉部，致使上訴人受有左上眼瞼一‧
五公分撕裂傷及左臉、左後枕部挫傷浮腫之傷害（劉永鴻傷害部
分業經判決確定）。而上訴人明知自訴人當時一手環抱嬰孩，一
手持錄音機欲與其對質，並未出言辱罵上訴人「垃圾」、「幹你
娘」、「幹你母」等穢語，更未加入劉永鴻之爭執，或以腳踹打
，或口出「打給他死」等語，竟意圖使自訴人受刑事處分，虛妄
捏造上開事實，於九十年十月五日具狀誣指自訴人於上揭時地，
涉犯傷害罪及公然侮辱罪，而向第一審法院提起刑事自訴，嗣經
判決無罪確定等情。因而維持第一審論處上訴人意圖他人受刑事
處分，向該管公務員誣告（累犯）罪刑之判決（處有期徒刑六月
），駁回上訴人及自訴人分別在第二審之上訴，固非無見。
惟查：(一)、審理事實之法院，對於案內與認定事實、適用法律、
罪名成立與否或於公平正義之維護或對被告之利益有重大關係之
一切證據，除認為不必要者外，均應詳為調查，然後基於調查所
得之心證以為判斷之基礎；茍與認定事實、適用法律有重要關係
，或於公平正義之維護或對被告之利益，有重大關係之事項，在
客觀上認為應行調查之證據，又非不易調查或不能調查，而未依
法加以調查，率予判決者，即有刑事訴訟法第三百七十九條第十
款應於審判期日調查之證據未予調查之違法。原判決雖以自訴人
提出之錄音帶經第一審勘驗後，其內容除自訴人不斷質問上訴人
及一般爭吵、叫囂聲外，並無自訴人辱罵上訴人「垃圾」、「幹
你娘」、「幹你母」等言詞，而認上訴人係故意虛捏自訴人公然
侮辱之犯罪事實。惟上開錄音帶經原審函請法務部調查局鑑定結
果，既認Ａ面在一分三十五秒至一分四十秒有長達五秒中斷情形
，及「Ａ面一分三十五秒」前之談話背景音質較為吵雜，「一分
四十秒」後之談話背景音質較為清晰；然該「一分三十五秒」之
對話內容為「喂你白目」，「一分四十秒」之對話內容為「你剛
才說甚麼甲○○先生」（見原審卷第一○九頁），中斷前後之錄
音內容，似與雙方爭執過程有關。則該中斷部分之五秒，其間內
容為何？中斷原因係因自訴人按下或誤觸「停止鍵」、「暫停鍵
」所致，抑或錄音後再予消磁？即與上訴人之利益有重大關係，
自應詳加究明，俾資審認自訴人與上訴人在爭執過程中有無以上
開穢語辱罵上訴人之判斷依據。原審未深入查明，細心剖析，並
於理由內為必要之論述，遽以「自訴人所提錄音帶中斷前後之錄
音，『可能』並非出自同一之場景」，而謂「前述錄音帶中斷處
僅有一處，另參諸錄音譯文之內容均係被告（上訴人）與自訴人
、案外人劉永鴻一般爭執之言語，並無特異之處觀之，因認自訴
人所提經送鑑定之錄音帶雖於Ａ面在一分三十五秒至一分四十秒
有長達五秒中段（斷）情形，然該中斷情形應非出自刻意剪接，
亦無足影響錄音內容之判定」云云（見原判決第七頁末四行至次
頁第二行），率予審結，非唯與卷內法務部調查局覆函所載上開
中斷前後「兩段對話是否屬同一時空環境下所為之錄音，尚難予
研判認定」等情（見原審卷第一四○頁）之資料不符，亦有調查
未盡之違誤。(二)、上訴人自訴劉永鴻及自訴人傷害等案之自訴狀
內所載犯罪事實，係指稱劉永鴻毆打上訴人時，自訴人「以腳踹
打」上訴人，而認自訴人與劉永鴻基於「共同傷害」之犯意，「
亦係共犯」，並非指述自訴人用腳「踹傷」上訴人（見一審卷第
二一頁）。原判決以上訴人之驗傷診斷證明書並無記載其腳部有
受傷之情形，即謂上訴人自訴本件自訴人共同傷害部分亦屬虛捏
不實，與上訴人先前之自訴意旨尚有未合，非無證據上理由矛盾
之可議。上訴意旨指摘原判決不當，非無理由，應認有發回更審
之原因。
據上論結，應依刑事訴訟法第三百九十七條、第四百零一條，判
決如主文。
中    華    民    國  九十五  年    六    月    九    日
                      最高法院刑事第十一庭
                          審判長法官  謝  俊  雄
                                法官  陳  世  雄
                                法官  魏  新  和
                                法官  吳  信  銘
                                法官  徐  文  亮
      本件正本證明與原本無異
                                      書  記  官
中    華    民    國  九十五  年    六    月   十三   日
                                                      Ｌ


司法院資訊處製作；財團法人民間司法改革基金會備份。
